【裁判字號】    99,訴,2994
【裁判日期】    991112
【裁判案由】    毒品危害防制條例
【裁判全文】
臺灣板橋地方法院刑事判決              99年度訴字第2994號
公  訴  人  臺灣板橋地方法院檢察署檢察官
被      告  甲○○
上列被告因違反毒品危害防制條例案件，經檢察官提起公訴（99
年度毒偵字第6618號），經本院合議庭裁定改行簡式審判程序，
判決如下：
    主  文
甲○○施用第一級毒品，累犯，處有期徒刑玖月。
    事  實
一、甲○○前因施用毒品案件，經臺灣臺中地方法院裁定送觀察
    、勒戒後，認無繼續施用毒品傾向，於民國93年2 月6 日出
    所，並由臺灣臺中地方法院檢察署檢察官以93年度毒偵字第
    219 號為不起訴處分確定；復於97年10月間因施用毒品案件
    ，經同法院以98年度訴字第18號判處有期徒刑7 月確定，及
    因竊盜案件，經同法院97年度中簡字第1547號判處有期徒刑
    5 月確定。上開2 罪接續執行，甫於98年10月9 日徒刑執行
    完畢出監。
二、詎仍不知悔改，其明知海洛因係業經公告列為毒品危害防制
    條例第2 條第2 項第1 款之第一級毒品，不得非法持有、施
    用，竟仍基於施用第一級毒品海洛因之犯意，於99年7月2日
    下午2 時許，在臺北縣三重市○○○路與自強路口之麥當勞
    速食店廁所內，以海洛因摻水後，加入針筒注射之方式，施
    用海洛因1次。嗣甲○○於同年月3日下午4 時許，在臺北縣
    三重市○○街與仁壽街口為警盤查件，經其同意採集尿液送
    驗後檢驗結果呈嗎啡之陽性反應，而查悉上情。
三、案經臺北縣政府警察局三重分局報告臺灣板橋地方法院檢察
    署檢察官偵查起訴。
    理  由
一、查被告甲○○所犯係死刑、無期徒刑、最輕本刑為3 年以上
    有期徒刑以外之罪，其於準備程序中就前揭被訴事實為有罪
    之陳述，經受命法官告知簡式審判程序之旨，並聽取其與公
    訴人之意見後，本院合議庭認為適宜由受命法官獨任進行簡
    式審判程序，爰依刑事訴訟法第273條之1第1 項規定，裁定
    由受命法官獨任進行簡式審判程序，合先敘明。
二、上揭事實，業據被告於審理時坦承不諱，且被告為警查獲後
    所採集之尿液，經送台灣檢驗科技股份有限公司檢驗結果，
    確呈嗎啡陽性反應，有該公司99年8月2日濫用藥物檢驗報告
    （檢體編號：C0000000號）、臺北縣政府警察局三重分局查
    獲毒品案件被移送者姓名、代碼對照表各1 紙在卷可稽，足
    徵被告之自白與事實相符，堪以採信。是本案事證明確，被
    告施用第一級毒品海洛因之犯行，洵堪認定。
三、按毒品危害防制條例前於92年7 月9 日修正公布，自93年1
    月9 日施行，觀之該條例第20條、第23條之立法理由，修正
    後毒品危害防制條例就施用毒品者，只於「初犯」及「5 年
    後再犯」二種情形，有其追訴條件之限制，即須於初犯經觀
    察、勒戒或強制戒治釋放後，5 年內均無施用毒品之行為，
    始能認其前所實施之觀察、勒戒或強制戒治已足遮斷毒癮，
    而得於5 年後再犯時，再予適用初犯之規定，重行觀察、勒
    戒等程序。倘5 年內已經再犯，被依法追訴處罰，縱其第3
    次（或第3 次以上）施用毒品之時間在初犯釋放5 年以後，
    即與「5 年後再犯」之情形有別，且因已於「5 年內再犯」
    ，顯見其再犯率甚高，原實施觀察、勒戒或強制戒治，已無
    法收其實效，而無5 年戒斷期之存在，自無再經觀察、勒戒
    及強制戒治之必要，應得逕行追訴處罰（最高法院95年5 月
    9 日95年度第7 次刑事庭會議決議參照）。經查：本件被告
    前因施用毒品案件，經臺灣臺中地方法院裁定送觀察、勒戒
    後，因認無繼續施用毒品傾向，於93年2 月6 日釋放出所，
    並經臺灣臺中地方法院檢察署檢察官以93年度毒偵字第21 9
    號為不起訴處分確定，又於前述觀察、勒戒執行完畢釋放後
    5 年內之97年10月間因施用毒品案件，經同法院以98年度訴
    字第18號判處有期徒刑7 月確定在案等情，有臺灣高等法院
    被告前案紀錄表1 份在卷可憑，是依上開說明，被告於前述
    觀察、勒戒執行完畢釋放後5 年內，再犯施用毒品罪，經法
    院判決有罪確定後，復犯本件施用毒品之犯行，本件犯行距
    前揭觀察、勒戒執行完畢釋放後雖逾5 年，惟核與毒品危害
    防制條例第20條第3 項所定「5 年後再犯」之立法意旨不符
    ，揆諸上開說明，仍應予追訴、處罰。
四、核被告所為，係犯毒品危害防制條例第10條第1 項之施用第
    一級毒品罪。其施用第一級毒品海洛因前持有毒品海洛因之
    低度行為，為施用海洛因之高度行為所吸收，不另論罪。再
    被告有事實欄所載之前科紀錄，於98年10月9 日徒刑執行完
    畢出監，有前開被告前案紀錄表在卷可考，其於受有期徒刑
    之刑之執行完畢後，5年以內故意再犯本件有期徒刑以上之
    罪，爰依刑法第47條第1項規定論以累犯，並加重其刑。爰
    審酌被告無視毒品可能對自身及家庭所造成之戕害，及對社
    會治安形成之潛在危險，屢犯施用毒品之罪，足見其戒絕毒
    癮之意志不堅，本不宜寬貸，惟念其犯後坦承犯行，態度尚
    佳，及施用毒品乃戕害自身健康，尚未直接危害他人等一切
    情狀，量處如主文所示之刑，以資懲儆。
據上論斷，應依刑事訴訟法第273 條之1 第1 項、第299 條第1
項前段，毒品危害防制條例第10條第1 項，刑法第11條、第47條
第1項，判決如主文。
本案經檢察官楊瀚濤到庭執行職務。
中    華    民    國    99    年    11    月    12    日
                  刑事第四庭  法  官 黃繼瑜
以上正本證明與原本無異。
如不服本判決應於收受本判決後10日內向本院提出上訴書狀，並
應敘述具體理由，如未敘述上訴理由者，應於上訴期間屆滿後20
日內補提理由書狀於本院（均須按他造當事人之人數附繕本）「
切勿逕送上級法院」。
                              書記官 謝雪紅
中    華    民    國    99    年    11    月    15    日
附錄本案論罪法條：
毒品危害防制條例第10條：
施用第一級毒品者，處6 月以上5 年以下有期徒刑。
施用第二級毒品者，處3 年以下有期徒刑。

司法院資訊處製作；財團法人民間司法改革基金會備份。
